【裁判字號】    94,勞訴,74
【裁判日期】    950721
【裁判案由】    給付資遣費等
【裁判全文】
臺灣板橋地方法院民事判決              94年度勞訴字第74號
原      告  己○○
被      告  厚安企業有限公司
法定代理人  戊○○
訴訟代理人  陳中柱律師
上列當事人間給付資遣費等事件，本院於民國95年7月7日言詞辯
論終結，判決如下：
    主  文
原告之訴及假執行之聲請均駁回。
訴訟費用由原告負擔。
    事實及理由
一、原告主張：原告自民國80年08月起受僱於被告，詎於94年07
    月04日原告工作完畢後，被告未經預告終止兩造間勞動契約
    ，並就原告有關預告工資、資遣費，置之不理，經原告申請
    臺北縣勞工局調解亦無結果。原告因遭被告解僱，依法得請
    求被告給付之項目金額如下：
  (一)平均工資部分：勞動基準法第2 條第3 款前段規定平均工資
    ，謂計算事由發生之當日前6 個月內所得工資總額除以該期
    間之總日數所得之金額。原告任職被告公司期間：94年1 月
    工資為新臺幣（下同）106,200 元。94年2 月工資為48,600
    元。94年3 月工資為93,200元。94年4 月工資為86,600元。
    94 年5月工資為81 ,200 元。94年6 月工資為85,600元。1
    月至6 月之平均工資為每月83,567元。
  (二)預告工資部分：原告任職被告期間繼續工作1 年以上3 年未
    滿，依勞動基準法第16條規定，被告終止兩造間勞動契約應
    於20日前預告之，被告應給付預告期間之工資83,567元。
  (三)資遣費部分：原告任職於被告處13年10月，依勞動基準法第
    17條規定，原告得請求被告發給相當於13.7個月平均工資，
    以原告離職前6 個月平均工資計算，原告得請求之資遣費為
    1,144,868 元。
  (四)勞工保險被保險人投保與健保繳費資料：94年1 月勞保費為
    2 442 元。健保費為2496元。94年2 月勞保費為2442元。健
    保費為2496元。94年3 月勞保費為2442元。健保費為2496元
    。94年4 月勞保費為2543元。健保費為2614元。94年5 月勞
    保費為2543元。健保費為2614元。94年6 月勞保費為2543元
    。健保費為2614元。1 月至6 月之平均勞健保費為每月5043
    元。依法被告每月應負擔勞健保費其中之百分之七十，即勞
    健保費每月3530元X 164 個月= 578,920 ，亦由被告自原告
    每月薪資中扣繳，此部分屬原告為被告代墊付之勞健保費，
    以上總計原告得請求之預告工資、資遣費及代墊付之勞健保
    費為1,807,355 元。爰依勞動基準法等規定，請求如訴之聲
    明等語。併為聲明：(一)被告應給付原告1,807,355 元及自起
    訴狀送達之翌日起至清償日止按年息百分之五計算之利息。
    (二)原告願供擔保，請准宣告假執行。
二、被告則以：
  (一)被告公司為經營混凝土壓送倒築之行業，而其工作為建築工
    地之混凝壓送高樓或倒築地下層，在94年7月3日下午4 時，
    因同業聯益工程有限公司負責人丁○○調動車輛，請求被告
    公司支援，工作地點為臺北縣三重市○○○路359 號碩建營
    造公司之工地，是晚通知原告於翌(4)日上午提早1小時到班
    ，以配合工地之需求，原告即以每次都派辛苦的工作給我，
    老闆沒良心等語回應，並濫發牢騷，4 日上班時，被告公司
    負責人戊○○為安撫其工作情緒，告知原告晚上下班時，雙
    方溝通、討論、解決，未料，原告語帶不悅，回以：沒關係
    ，你把我辭職好了，我不做沒關係等語，即駕車前往工地，
    4 日上午約定時間已到，工地仍未見原告，而原告於是日上
    午7 時30分到工地，並未直接進入工地做準備工作，反而在
    路邊吃早餐，經丁○○催其儘速準備車輛等工作，原告竟對
    丁○○說你以後不要調我們的車，經丁○○請原告趕緊做，
    時間拖太晚，工地會罵人，原告竟謂做工已經很可憐還要被
    罵，說完即逕行將水泥壓送車駛離工地，同日上午8 時40分
    丁○○來電謂：「你們派遣的司機不肯配合工地要求的工作
    ，自行掉頭將車駛離工地，造成碩建營造工地因混凝土超時
    變成廢料，造成工地損失約4 萬元，以後同行誰敢再請你們
    支援，你們的商譽被司機糟踏事小，造成施工延緩之損失事
    大，這種損失我們擔待不起，以後我公司不會再找你們公司
    支援」等情，9 時40分許，原告回到公司，戊○○即將上情
    告知原告，並詢問其：工地不能施工嗎？原告答以可以作，
    怎麼不能作？心不悅逕自離去，被告認原告無正當理由擅離
    工地，顯無工作紀律，且不配合工地需求施工，造成混凝土
    超時變成廢料的重大損失並破壞商譽，其違反勞動契約造成
    公司損失，情節應屬重大，被告自得依勞動基準法第12條第
    1項第4款：不經預告終止契約，其解僱原告自屬合法。又依
    同法第18條第1 款規定：依勞動基準法第12條規定終止勞動
    契約者，勞工不得向雇主請求加發預告期間工資及資遣費，
    是以原告請求資遣費及預告期間之工資，顯與法無據應予駁
    回。
  (二)勞保健保係隨月投保薪資多寡，眷屬口類以及投保單位負擔
    百分比不同而有所異動，原告80年8月7日勞保投保薪資為11
    ,400元，83年6月1日調為21,000元，85年11月1日調為36,30
    0 (健保28,800元)，87年4月1日勞健保投保薪資均為36,300
    元，87年10月1日勞健保調為40,100 元，94年3月1日勞健保
    調為42,000元。是原告任職被告公司期間歷年所繳之勞保健
    保費均因其月投保薪資多寡、健保眷屬數而有所不同，況全
    民健保於84年3月1日才實施，原告以離職前6 個月之勞健保
    費之平均數5,043元之百分之七十即3,530元向被告公司請求
    返還墊付勞健保164 個月，顯與法不合，且屬無據，且原告
    主張有利於己之事實，依民事訴訟法第277 條前段規定，就
    其事實有舉證責任，其墊付之有利事實如何？原告自應負舉
    證責任。
  (三)被告公司在88年6 月22日即就公司員工薪資內部管理，工作
    紀律及勞健保等項召集員工開會討論，原告也在場達成共識
    ，被告公司鑒於在職工比臨時工日薪2,500 元少，所以調高
    薪資與臨時工相同，惟因調高工資後，勞健保需員工自付，
    原告在場也表示意見稱：「下個月開始，大家都是臨時(工)
    的工資，勞健保自己負擔，要接工作也無須經過公司。」，
    當場有證人丙○、庚○○在場，自88年7 月後被告公司即將
    每日工資按日薪、司機津貼、操作津貼、房屋津貼、交通津
    貼、年假津貼、出勤獎金、勞保費、健保費等10項計算，按
    每月工作天數計算出當月之薪資所得，歷經六年多均無異議
    。茲原告臨訟以其離職前6 個月之勞健保費平均數，求償被
    告公司返還，既與前開會議內容不符，且原告提出之94年1
    月至6 月之薪資袋所載內容亦證明被告每月均有補貼勞健保
    費，更足以見原告並無代被告公司墊付勞健費之情形，其主
    張顯無可採應予駁回等語，資為抗辯。併為答辯聲明：(一)原
    告之訴及假執行之聲請均駁回。(二)如受不利判決，被告願供
    擔保，請准宣告免為假執行。
三、兩造均不爭執之事實：
  (一)原告自80年08月起受僱於被告任水泥壓送車司機，詎於94年
    07月04日，被告未經預告終止兩造間勞動契約。
  (二)原告向被告請求預告工資、資遣費等，經原告申請臺北縣勞
    工局調解亦無結果。
四、原告主張：原告自80年08月起受僱於被告，詎於94年07月04
    日原告工作完畢後，被告未經預告終止兩造間勞動契約，並
    就原告有關預告工資、資遣費，置之不理，經原告申請臺北
    縣勞工局調解亦無結果。原告因遭被告解僱，依法得請求被
    告給付預告工資、資遣費及代墊付之勞健保費，計1,807,35
    5 元等語。被告則辯稱如上。經查：
  (一)按「勞工有左列情形之一者，雇主得不經預告終止契約：四
    違反勞動契約或工作規則，情節重大者。」、「有左列情形
    之一者，勞工不得向雇主請求加發預告期間工資及資遣費：
    一  依第 12 條或第 15 條規定終止勞動契約者。」，勞動
    基準法第12條第1 項第1 款、第18條第1 款定有明文。
  (二)原告主張：原告自80年08月起受僱於被告任水泥壓送車司機
    ，詎於94年7 月4 日，被告未經預告終止兩造間勞動契約。
    原告向被告請求預告工資、資遣費等，經原告申請臺北縣勞
    工局調解亦無結果之事實，為被告所不爭執，並有勞資爭議
    協調會議紀錄、94年1 至6 月之薪資袋、勞工保險卡（見本
    院94年度板勞調字第49號卷第7 至9 頁、第26頁）、中央健
    康保險局函、勞工保險局函、投保資料表（見本院卷第59至
    66頁、第74至75頁）為證，堪信為真實。
  (三)被告公司為經營混凝土壓送倒築之行業，而其工作為建築工
    地之混凝壓送高樓或倒築地下層，在94年7月3日下午4 時，
    因同業聯益工程有限公司負責人丁○○調動車輛，請求被告
    公司支援，工作地點為臺北縣三重市○○○路359 號碩建營
    造公司之工地，是晚通知原告於翌(4)日上午提早1小時（即
    上午6 時30分）到班，以配合工地之需求。4 日上午約定時
    間已到，工地仍未見原告，而原告於是日上午7 時30分始到
    工地，並未直接開始工作，反而在路邊吃早餐，經丁○○催
    其儘速準備車輛等工作，原告竟對丁○○說你以後不要調我
    們的車，經丁○○請原告趕緊做，時間拖太晚，老闆會罵人
    ，原告竟說做工已經很可憐，還要被罵，說完即逕行將水泥
    壓送車駛離工地等情，已據證人丁○○到庭結證明確（見本
    院卷第31至33頁）。又94年7 月3 日下午4 時，因同業聯益
    工程有限公司負責人丁○○調動車輛，請求被告公司支援，
    工作地點為臺北縣三重市○○○路359 號碩建營造公司之工
    地，是晚被告公司通知原告於翌 (4)日上午提早1 小時（即
    上午6 時30分）到班，以配合工地之需求等情，亦為兩造所
    不爭執，應信為真。而原告與其助理乙○○、甲○○計3 人
    於94年7 月4 日上午約7 時30分（已遲到1 小時）始到達工
    地，並未直接開始工作，反而在路邊吃早餐等情，亦據證人
    丁○○、乙○○、甲○○（見本院卷第31至33頁、第41至44
    頁）到庭證述明確，且核相符，且為原告所不爭執，堪信屬
    實。再者，聯益工程有限公司預定於94年7 月4 日上午6 時
    30分起，由2 部水泥壓送車在上開工地工作，其中1 部已於
    該日準時工作，另1 部即向被告公司請求支援，而由被告公
    司指派原告及其助理乙○○、甲○○出勤，竟因原告即水泥
    壓送車司機遲到1 小時）始到達工地，並未直接開始工作，
    反而在路邊吃早餐，嗣並將水泥壓送車駛離工地，造成聯益
    工程有限公司受有約4 萬多元之混凝土損失等情，已據證人
    丁○○到庭結證在卷（見本院卷第32頁）。由此可見，原告
    確有違反被告公司之工作指揮，遲到1 小時始到達工地，並
    未經被告公司同意，即擅離工地，造成混凝土超時變成廢料
    的重大損失並破壞被告公司之商譽，其違反勞動契約造成公
    司損失，情節應屬重大，被告自得於94年7 月4 日依勞動基
    準法第12條第1項 第4 款：不經預告終止勞動契約，且依同
    法第18條第1 款規定：原告即不得向被告請求加發預告期間
    工資及資遣費。是原告有關請求被告給付預告工資、資遣費
    之上開主張，即乏依據，洵無足採。被告辯稱：被告認原告
    無正當理由擅離工地，顯無工作紀律，且不配合工地需求施
    工，造成混凝土超時變成廢料的重大損失並破壞商譽，其違
    反勞動契約造成公司損失，情節應屬重大，被告自得依勞動
    基準法第12條第1 項第4 款：不經預告終止契約，其解僱原
    告自屬合法。又依同法第18條第1 款規定：依勞動基準法第
    12 條 規定終止勞動契約者，勞工不得向雇主請求加發預告
    期間工資及資遣費等語，即非無據。
  (四)原告每月之薪資均含原告每月之勞保費、健保費之全部（即
    兩造依法應繳之合計總額），且原告每月之勞保費、健保費
    之全部均由被告自原告每月之薪資中扣除等情，為兩造所不
    爭執，復據證人庚○○證稱：我也是開混凝土壓送車的司機
    。我們兩個人扣的一樣，原告的勞健保我不清楚，勞健保從
    頭到尾都是自付，時間不清楚，公司有幫我們保，但是錢是
    我們自己付的。我是日工2600元，領薪水時會扣掉勞健保40
    00多元，所以我認為勞健保是員工自己負擔等語（見本院卷
    第33至34頁）及證人丙○證稱：我82年進來，88年7 月有開
    會叫我們自己付勞健保，我有參加會議，那麼久我不清楚，
    從88年開始薪水就沒有變動過，我是按日計薪水，我沒有記
    那麼多，我們沒有全勤獎金，是有出勤獎金是每月2400元，
    出勤獎金會影響每月薪水的多寡，開會結果是把每個員工的
    日薪提高，但勞保費要員工自己付，88年7 月做這樣改變以
    後薪水沒有減少差不多等語（見本院卷第42頁），並有會議
    紀錄（見本院94年度板勞調字第49號卷第27至37）、薪資表
    明細、中央健康保險局函、勞工保險局函（見本院卷第13至
    19頁、第59至66頁）為證，堪信屬實。由此可見，原告每月
    之勞保費、健保費之全部（即兩造依法應繳之合計總額）均
    由被告先計入原告應領之薪資內，然後再由被告自該薪資內
    扣除後，而由被告依法向中央健康保險局、勞工保險局一併
    給付之，故實際上原告並未負擔任何勞保費、健保費。是被
    告辯稱：被告公司在88年6 月22日即就公司員工薪資內部管
    理，工作紀律及勞健保等項召集員工開會討論，原告也在場
    達成共識，被告公司鑒於在職工比臨時工日薪2,500 元少，
    所以調高薪資與臨時工相同，惟因調高工資後，勞健保需員
    工自付，原告在場也表示意見稱：「下個月開始，大家都是
    臨時 (工)的 工資，勞健保自己負擔，要接工作也無須經過
    公司。」，當場有證人丙○、庚○○在場，自88年7 月後被
    告公司即將每日工資按日薪、司機津貼、操作津貼、房屋津
    貼、交通津貼、年假津貼、出勤獎金、勞保費、健保費等10
    項計算，按每月工作天數計算出當月之薪資所得，歷經六年
    多均無異議等語，即非無據。原告主張：依法被告每月應負
    擔勞健保費其中之百分之七十，即勞健保費每月3530元X164
     個 月= 578,920 ，亦由被告自原告每月薪資中扣繳，此部
    分屬原告為被告代墊付之勞健保費等語，既與上情有違，原
    告復未舉證以實其說，是原告此部分之主張，即乏依據，洵
    不足取。
  (五)基上，原告確有違反被告公司之工作指揮，遲到1 小時始到
    達工地，並未經被告公司同意，即擅離工地，造成混凝土超
    時變成廢料的重大損失並破壞被告公司之商譽，其違反勞動
    契約造成公司損失，情節應屬重大，被告自得於94年7 月4
    日不經預告終止勞動契約，且原告即不得向被告請求加發預
    告期間工資及資遣費。原告每月之勞保費、健保費之全部（
    即兩造依法應繳之合計總額）均由被告先計入原告應領之薪
    資內，然後再由被告自該薪資內扣除後，而由被告依法向中
    央健康保險局、勞工保險局一併給付之，故實際上原告並未
    負擔任何勞保費、健保費。
五、從而，原告依勞動基準法等之法律關係，請求如訴之聲明所
    示，為無理由，應予駁回。又原告之訴既經駁回，其假執行
    之聲請即失所附麗，應併予駁回。
六、本件事證已臻明確，兩造其餘攻擊、防禦方法及舉證，經本
    院審酌後，認對於判決結果均無影響，爰不一一論述，併此
    指明。
據上論結，本件原告之訴為無理由，依民事訴訟法第78條，判決
如主文。
中    華    民    國    95    年    7     月    21    日
                  民事第一庭    法  官  楊千儀
以上正本證明與原本無異。
如對本判決上訴，須於判決送達後20日內向本院提出上訴狀（需
按他造人數附繕本）。
中    華    民    國    95    年    7     月    21    日
                                書記官  簡青根


司法院資訊處製作；財團法人民間司法改革基金會備份。
